臺灣高雄地方法院刑事判決　　　　　 100年度審交訴字第53號
公　訴　人　臺灣高雄地方法院檢察署檢察官
被　　　告　陳鵬宇
上列被告因業務過失致死案件，經檢察官提起公訴（100 年度偵
字第1951號），被告就被訴事實為有罪之陳述，經告知簡式審判
程序之旨，並聽取被告與公訴人之意見後，本院合議庭裁定由受
命法官獨任進行簡式審判程序，本院判決如下：
    主  文
陳鵬宇犯業務過失致人於死罪，處有期徒刑壹年。
    事  實
一、陳鵬宇考領有普通小型車執照，平日駕駛自用小貨車從事貨
    物載運豆腐予客戶，係從事駕駛業務之人，其於民國99年12
    月2 日5 時40分許，駕駛車牌號碼4452-WS 號自用小貨車，
    沿高雄市前金區○○○路南往北方向行駛，行至自強二路與
    中正四路交岔口，欲穿越中正四路上之自行車道左轉時，應
    注意轉彎車應禮讓直行車先行，而依當時雖為清晨，光線昏
    暗，惟天氣晴，有燈光照明，視距良好，路面乾燥無缺陷，
    亦無障礙物，並無不能注意之情事，竟疏未注意上情，適有
    葉天賜騎乘自行車，沿高雄市前金區○○○路北往南方向之
    自行車道，直行行駛至中正四路東往西方向內側快車道上，
    陳鵬宇所駕小貨車左前車頭，即與葉天賜所騎乘自行車之左
    側車身發生碰撞，葉天賜因而人車倒地，並受有顱底骨折、
    顱內出血之傷害，恰為一旁在場之巡邏員警發現有車禍發生
    ，隨即前往處理。經救護車將葉天賜送往醫院急救後，葉天
    賜仍於同日10時35分傷重不治死亡。
二、案經高雄市政府警察局新興分局報請臺灣高雄地方法院檢察
    署檢察官偵查起訴。
    理  由
一、按被告陳鵬宇所為係犯死刑、無期徒刑、最輕本刑為3 年以
    上有期徒刑以外之罪，其於準備程序中就被訴事實為有罪之
    陳述，經受命法官告知簡式審判程序之旨，並聽取公訴人、
    被告之意見後，本院合議庭認為適宜由受命法官獨任進行簡
    式審判程序，依刑事訴訟法第273 條之1 第1 項規定，裁定
    由受命法官獨任進行審判程序，合先敘明。
二、上揭事實，業據被告陳鵬宇於本院審理中坦承不諱。按汽車
    行駛至交岔路口，其行進、轉彎，應依下列規定：... 七、
    轉彎車應讓直行車先行。... ，道路交通安全規則第102 條
    第7 款定有明文。此為一般駕駛人應注意並能注意之事項，
    被告既考領有普通小型車駕駛執照（偵卷第25頁），對於前
    揭規定自應知悉甚詳。且依案發當時雖為清晨、光線昏暗，
    但天氣晴，有燈光照明，視距良好，路面乾燥無缺陷，亦無
    障礙物，並無不能注意之情事，竟於左轉彎時，疏於注意被
    害人正騎乘自行車，直行通過設置於中正四路東往西方向內
    側快車道上之自行車道，而未注意轉彎車應禮讓直行車先行
    ，率爾通過上開路口，致被告所駕駛之車輛撞擊被害人，被
    害人因此死亡，被告應負過失責任甚明。再者，被害人葉天
    賜確因本件車禍致顱底骨折、顱內出血，經送醫急救不治死
    亡等情，業經臺灣高雄地方法院檢察署檢察官督同法醫師相
    驗明確，並製有相驗屍體證明書、臺灣高雄地方法院檢察署
    檢驗報告書及勘驗筆錄（相字卷第34頁、第37-42 頁、第43
    頁）在卷可憑。是被告未盡前開注意義務與被害人葉天賜死
    亡間，顯有相當因果關係，亦堪認定。復參以卷附之道路交
    通事故調查報告表（一）（二）、道路交通事故現場圖、高
    雄醫學大學附設中和紀念醫院病歷摘要報告表、道路交通事
    故談話記錄表、高雄市政府警察局交通大隊處理相驗案件初
    步調查報告暨報驗書各1 份及現場照片9 張（相字卷第6 頁
    、第29-33 頁，偵字卷第11-21 頁），核被告之任意性自白
    與事實相符，洵堪採為論罪科刑之依據。被告上揭犯行，堪
    以認定，應依法論科。
三、按刑法上所謂業務，係指個人基於其社會地位繼續反覆所執
    行之事務，包括主要業務及其附隨之準備工作與輔助事務在
    內。此項附隨之事務，並非漫無限制，必須與其主要業務有
    直接、密切之關係者，始可包含在業務概念中，而認其屬業
    務之範圍（最高法院89年臺上字第8075號判例意旨參照）。
    查被告於案發時為貨車司機，以替公司載送豆腐予客戶為業
    ，為從事駕駛業務之人，其於駕車送貨途中肇事致人於死，
    故核被告所為，係犯刑法第276 條第2 項之業務過失致死罪
    。爰審酌被告平日以駕駛貨車送貨為其業務，駕車行駛於道
    路上，本應遵守交通規則所規定之注意義務，維護自身及用
    路人之生命、身體健康，卻未注意轉彎車應讓直行車先行通
    過之交通規定，且依事發當時天候及路面狀況並無不能注意
    之情事，竟仍疏未注意上開注意義務而致生本件車禍，造成
    被害人死亡此一無可回復之重大損害，不僅侵害他人生命權
    ，更令被害人家屬悲痛不已，其造成之後果皆難謂輕微，所
    為實有不該，惟念其犯後坦承犯行，態度尚可，並參以被告
    之過失情節，及其雖於本院審理中當庭表示有意願與被害人
    家屬和解，但對於賠償金額上限，僅表示自己能出的金額有
    限，目前沒有工作，也沒有辦法賠償被害人家屬，尚難認有
    和解之誠意等情，量處如主文所示之刑。
據上論斷，應依刑事訴訟法第273 條之1 第1 項、第284 條之1
、第299 條第1 項前段，刑法第276 條第2 項，刑法施行法第1
條之1 ，判決如主文。
本案經檢察官李英霆到庭執行職務。
中    華    民    國   100    年    4     月    13    日
                刑事第十庭  法  官   楊珮瑛
以上正本證明與原本無異。
如不服本判決應於收受送達後10日內向本院提出上訴書狀，並應
敘述具體理由；如未敘述上訴理由者，應於上訴期間屆滿後20日
內向本院補提理由書（均須按他造當事人之人數附繕本）「切勿
逕送上級法院」。
中    華    民    國   100    年    4     月    13    日
                            書記官   陳莉庭
附錄本判決論罪科刑法條全文
中華民國刑法第276 條
因過失致人於死者，處2 年以下有期徒刑、拘役或2 千元以下罰
金。
從事業務之人，因業務上之過失犯前項之罪者，處5 年以下有期
徒刑或拘役，得併科3 千元以下罰金。